【裁判字號】    96,交聲,1387
【裁判日期】    970115
【裁判案由】    違反道路交通管理處罰條例聲明異議
【裁判全文】
臺灣士林地方法院交通事件裁定        96年度交聲字第1387號
原處分機關  交通部公路總局台北區監理所基隆監理站
異  議  人
即受處分人  甲○○
上列受處分人因違反道路交通管理處罰條例案件，不服交通部公
路總局台北區監理所基隆監理站，96年10月2 日基監字第裁42-Z
00000000號裁決，聲明異議，本院裁定如下：
    主  文
異議駁回。
    理  由
一、按汽車行駛高速公路，前後兩車間之行車安全距離，在正常
    天候狀況下，小型車輛速率之每小時公里數值除以2 ，單位
    為公尺；汽車在同一車道行駛時，除擬超越前車外，後車與
    前車之間應保持隨時可以煞停之距離，高速公路交通管制規
    則第6 條第1 項第1 款、道路交通安全規則第94條分別定有
    明文。次按汽車行駛於高速公路、快速公路或設站管制之道
    路，不遵使用限制、禁止、行車管制及管理事項之管制規則
    而未保持安全距離者，處汽車駕駛人新臺幣3,000 元以上，
    6,000 元以下罰鍰；汽車駕駛人有33條第1 項、第2 項之情
    形者，除依原條款處罰鍰外，並記違規點數1 點，道路交通
    管理處罰條例第33條第1 項第2 款、及第63條第1 項第1 款
    亦有明定。
二、原處分意旨略以：異議人甲○○於民國96年7 月20日上午8
    時55分駕駛車號7035-DG 號自用小客車，在國道3 甲公路西
    向850 公尺處，為國道公路警察局第9 警察隊木柵分隊舉發
    其未保持行車安全距離，致追撞其前方之車號9320-EW 號、
    5415-QB 號車輛而肇事，乃填掣公警局交字第Z00000000 號
    違規單移送原處分機關，並由原處分機關依道路交通管理處
    罰條例第33條第1 項第2 款規定，於96年10月2 日裁處異議
    人罰鍰新臺幣（下同）3,000 元，並依同法第63條第1 項記
    違規點數1 點。
三、聲明異議意旨略以：異議人當時行車時速約25公里，與前車
    保持兩台半車身之安全距離，追撞前車是因前車緊急煞車所
    造成；員警於製作談話筆錄過程以誘導方式使其作出「車距
    僅一車之長」的錯誤陳述，雖經異議人捺印確認，惟不足為
    證；高速公路辛亥路出口設計不良，車輛雍塞時易造成回堵
    ，現場號誌設計不當，始為本件車禍發生原因云云。
四、經查：
(一)本件異議人於96年7 月20日上午8 時55分，駕駛車號7035-D
    G 號自用小客車行經國道3 號高速公路甲線西向850 公尺處
    ，因煞車不及，而與其前方陳益崑駕駛車號9320-EW 號自小
    客車（下稱第2 當事人）發生碰撞，該車再碰撞黃麗芬駕駛
    車號5415-QB 號自小客車（下稱第3 當事人）等情，業據異
    議人自承，並經陳益崑、黃麗芬陳述綦詳，有內政部警政署
    國道公路警察局第9 警察隊96年7 月20日道路交通談話紀錄
    表2 份在卷可稽（本院卷第37、38頁），復有道路交通事故
    現場圖、道路交通事故調查報告表 (一)、 (二)各1 份暨現
    場相片16幀附卷可憑（本院卷第33至35頁、42至49頁），是
    此部分事實，應足認定。
(二)異議人雖以前詞置辯，惟查：證人即舉發本件違規之員警王
    以筌證稱：伊係依駕駛人自由意思之陳述製作筆錄，當時隧
    道車流回堵之情況下，行車安全距離至少要保持20公尺，即
    使依異議人於本院所述之2 輛半車身之距離亦不足為安全距
    離；異議人車輛追撞第2 當事人車輛後，前引擎蓋突起，顯
    示異議人車係前傾之狀態撞及第2 當事人車輛，可見異議人
    未保持安全距離為造成此次追撞之主因，若異議人有保持安
    全距離，就可煞停，不會撞到前車後車尾；第3 當事人車輛
    僅被撞擊1 次，故係異議人車輛撞及第2 當事人，第2 當事
    人始撞及第3 當事人等語（本院卷第25至27頁），異議人於
    本院自承：若依證人所稱安全距離為20公尺，在塞車之情形
    ，其他車輛一定會插進來，其將無法前進云云（本院卷第27
    頁），足徵異議人確未保持20公尺之安全距離，其於員警訪
    談時首稱：與前車保持約1 輛車身距離（本院卷第36頁），
    於本院則改稱係保持2 輛半車身之距離，惟不論異議人前稱
    之保持1 輛車身距離或嗣後改稱之2 輛半車身距離，均不足
    安全距離，無解於異議人違規之認定；進者，道路交通安全
    規則第94條規定後車與前車間應保持隨時可以煞停之距離，
    異議人在事發前如隨時注意與前車保持安全距離，縱發現前
    方有緊急煞車情況，亦不致撞上前車肇事，故異議人行駛於
    高速公路，未依規定保持行車安全距離之違規事實，應堪認
    定。至異議人辯稱隧道出口配置不良、號誌設置不當云云，
    然道路交通標誌、標線、號誌之設置，係主管機關基於整體
    交通考量所為之規劃，目的在維護社會大眾使用道路之秩序
    ，並以確保人車通行之安全，係屬行政機關之裁量範圍，於
    行政機關依法變更裁量之前，駕駛人仍應遵守，不容恣意藉
    詞標誌、標線、號誌設置不合理而不予遵循，否則交通秩序
    將無從維持，人車生命安全亦無以確保，異議人以其主觀認
    定行政措施不合理或設計不良云云為辯，洵無足採。
五、綜上所述，本件事證明確，原處分機關依前開道路交通管理
    處罰條例第33條第1 項第2 款、第63條第1 項第1 款規定，
    裁處受處分人罰鍰3,000 元，並記違規點數1 點，核無違誤
    ，本件異議為無理由，應予駁回。
據上論斷，應依道路交通案件處理辦法第19條，裁定如主文。
中    華    民    國    97    年    1     月    15    日
                  交通法庭法  官  陳美彤
以上正本證明與原本無異。
如不服本裁定應於送達後5日內向本院提出抗告狀。
                            書記官  賴麗容
中    華    民    國    97    年    1     月    15    日


司法院資訊處製作；財團法人民間司法改革基金會備份。
